【裁判字號】    90,交易,276
【裁判日期】    900816
【裁判案由】    過失傷害
【裁判全文】
臺灣板橋地方法院刑事判決                          九十年度交易字第二七六號
    公  訴  人  臺灣板橋地方法院檢察署檢察官
    被      告  乙○○
右列被告因過失傷害案件，經檢察官提起公訴（八十九年度偵字第一七四五二號），
本院判決如左：
    主  文
乙○○因過失傷害人，處拘役拾日，如易科罰金，以佰元折算壹日。
    事  實
一、乙○○於民國八十九年六月二十五日下午五時十分許，駕駛車牌號碼ＣＫ─七一
    八一號自用小客車，沿臺北縣板橋市往樹林市方向行駛，途經板橋市○○道路八
    公里六百五十公尺處，本應注意車輛行駛時，駕駛人應注意車前狀況及兩車併行
    之間隔，並隨時採取必要之安全措施，而依當時情形，又無不能注意之情事，為
    閃避路面上凹陷之人孔蓋，而偏向道路中央行駛，欲繞越上開人孔蓋，當時適由
    甲○騎乘車號ＦＣＲ─七六七號重型機車行駛於右前側，亦為閃避人孔蓋而偏左
    行駛，乙○○明知甲○騎乘機車亦欲繞越人孔蓋，竟疏未注意減速慢行及兩車併
    行之間隔，致其駕駛車輛之右前車門把手下方車身，與甲○所騎乘機車之左側把
    手發生擦撞（甲○無重型機車駕駛執照，亦疏未注意車前狀況及兩車併行之間隔
    ，亦有過失），致甲○失控倒地，因此受有骨盆左側骨折、左側恥骨骨折及右側
    大拇指撕裂傷等傷害。
二、案經被害人甲○訴由臺北縣警察局板橋分局報請臺灣板橋地方法院檢察署檢察官
    偵查起訴。
    理  由
一、訊據被告乙○○對於右揭時地駕車與告訴人甲○騎乘機車發生擦撞，致告訴人受
    有傷害等情事不諱，惟矢口否認有何過失傷害犯行，辯稱：我經過肇事地點時，
    見前方有其他機車及路面上之人孔蓋，於是靠左行駛，並保持安全距離，而告訴
    人為繞越路面人孔蓋，竟疏未注意安全距離，致其左側車身撞擊我車之右側車門
    下方，由於事發當時我車並非在告訴人機車之後，而且告訴人之撞擊事出突然，
    非我所能預見，更非我能避免，本件事禍並無過失云云。惟查右揭犯罪事實，業
    據告訴人甲○指訴綦詳，且有警製道路交通事故調查報告表及現場、車損照片六
    幀在卷可資參照。又被告於警訊時供稱：「因路面有人孔蓋及前方有機車，所以
    我向左切行駛，以避開人孔蓋，而對方也是為了避開人孔蓋向左切行駛，而撞及
    我所駕駛之自用小客車。」等語；嗣於檢察官訊問時供稱：「（當時被害人機車
    在你前方？）在我右前方，當時我有看到機車及人孔蓋，我的車就往左閃，但他
    的機車仍靠過來。」等語（見偵查卷第三頁背面、第十六頁背面）。是被告駕駛
    自用小客車行經肇事地點時，看見前方路面有凹陷之人孔蓋而偏左行駛時，應已
    查覺告訴人林姮騎乘機車在其右前側，否則如何知悉告訴人亦為閃避路面人孔蓋
    而靠左行駛？被告於本院審理時辯稱其駕駛車輛在告訴人機車之前云云，已與前
    揭供述不符，容有瑕疵可指。再者，告訴人機車自人孔蓋前方倒地後，向右前方
    滑行，其機車刮地痕長達二十點五公尺，此有上開道路交通事故調查報告表一份
    及現場照片五幀在卷可憑，另被告自用小客車右側車門把手下方有一明顯凹痕，
    亦有車損照片一張附卷足憑，可推論告訴人機車遭受左側行駛中之車輛自後往前
    擦撞所致，倘如被告辯稱告訴人騎乘機車靠左偏行時，其把手自行擦碰被告車輛
    云云，告訴人固然會因車體接觸而失控倒地，然不致造成如此嚴重之擦撞結果，
    告訴人之指訴較可採信。按汽車駕駛人，應注意車前狀況及兩車併行之間隔，並
    隨時採取必要之安全措施，道路交通安全規則第九十四條第三款定有明文。被告
    駕駛車輛，自應注意前揭道路交通安全規定，且依當時道路狀況，又非不能注意
    ，其竟疏於注意適時採取防免危險之措施，以致擦撞同向之告訴人機車，自有過
    失，臺灣省車輛行車事故覆議鑑定委員會認為：「一、林姮無照駕駛重機車，繞
    越路中人孔蓋偏向左行駛時，未注意左後來車，為肇事主因。二、乙○○駕駛自
    小客車，未充分注意車前狀況，為肇事次因」，亦為相同結論，此有該會九十年
    三月一日府覆議字第九００一五六號函及所附鑑定意見書在卷可稽。被告雖認抗
    辯告訴人甲○亦有過失云云，惟本件告訴人無重型機車駕駛執照，欲繞越路面上
    人孔蓋偏向左行駛時，未注意車前狀況及兩車併行之間隔，亦有過失之處，已如
    前述，惟此不過為本件車禍併生之原因，被告自不得以此據以免責，併予敘明。
    末查，告訴人因本件肇事事故受有骨盆左側骨折、左側恥骨骨折及右側大拇指撕
    裂傷等傷害，有診斷證明書一紙在卷可憑，而被告之過失行為與告訴人所受受傷
    間，具有相當之因果關係，本件事證明確，被告犯行堪以認定，應依法論處。
二、核被告乙○○所為，係犯刑法第二百八十四條第一項前段之過失傷害罪。爰審酌
    被告之品性、智識程度，因一時疏失罹犯本罪，惡性非重，惟其遲未賠償告訴人
    所受傷害，且衡其犯罪所生危害、手段等一切情狀，量處如主文所示之刑。又刑
    法第四十一條業於九十年一月四日經立法院修正通過，並經總統於九十年一月十
    日公布，而於同年一月十二日生效施行，其修正條文為：「犯最重本刑為五年以
    下有期徒刑以下之刑之罪，而受六個月以下有期徒刑或拘役之宣告，因身體、教
    育、職業、家庭之關係或其他正當事由，執行顯有困難者，得以一元以上三元以
    下折算一日，易科罰金。但確因不執行所宣告之刑，難收矯正之效，或難以維持
    法秩序者，不在此限。」「併合處罰之數罪，均有前項情形，其應執行之刑逾六
    月者，亦同」，核與修正前刑法第四十一條相較，修正後條文顯較有利於被告，
    故本件於宣告如主文所示拘役刑外，並適用修正後刑法第四十一條第一項前段規
    定，諭知易科罰金之折算標準，以示懲儆。
據上論斷，應依刑事訴訟法第二百九十九條第一項前段、刑法第二百八十四條第一項
前段、第二條第一項前段、第四十一條第一項前段，罰金罰鍰提高標準條例第一條前
段、第二條，判決如主文。
本案經檢察官楊仲農到庭執行職務。
中      華      民      國      九十        年    八      月    十六    日
                                      臺灣板橋地方法院交通法庭
                                          法  官  侯  志  融
右正本證明與原本無異
如不服本判決應於送達後十日內向本院提出上訴狀
                                          書記官  陳  淑  芳
中      華      民      國      九十        年    八      月   二十一   日
附錄本案論罪科刑法條全文：
刑法第二百八十四條
因過失傷害人者，處六月以下有期徒刑、拘役或五百元以下罰金，致重傷者，處一年
以下有期徒刑、拘役或五百元以下罰金。
從事業務之人，因業務上之過失傷害人者，處一年以下有期徒刑、拘役或一千元以下
罰金，致重傷者，處三年以下有期徒刑、拘役或二千元以下罰金。


司法院資訊處製作；財團法人民間司法改革基金會備份。
